最高法院刑事判決　　　　　　　　　　　　　　　九十三年度台上字第三四四五號
　　上　訴　人　甲○○
　　選任辯護人　沈朝江律師
右上訴人因偽造有價證券案件，不服台灣高等法院台中分院中華民國九十年九月二十
八日第二審判決（九十年度上訴字第一三八三號，起訴案號：台灣台中地方法院檢察
署八十九年度偵字第一０七０七號），提起上訴，本院判決如左：
    主  文
上訴駁回。
    理  由
按刑事訴訟法第三百七十七條規定：上訴於第三審法院，非以判決違背法令為理由，
不得為之。是提起第三審上訴，應以原判決違背法令為理由，係屬法定要件。且必須
依據卷內資料為具體之指摘，並足據以辨認原判決已具備違背法令之形式，始屬相當
。本件原判決認定上訴人甲○○經常向告訴人紀聰義調借現款，嗣紀聰義要求以客票
調現，上訴人竟於民國八十七年十一月十日左右，先利用不知情之刻印舖人員偽刻「
蔡昌榮」印章一枚，再於八十七年十一月十日至八十八年十月二十日左右，在台中市
○○路一五三號十一樓，以其本人向世華聯合商業銀行台中分行（下稱「世華銀行」
）領用之空白支票，蓋用上述「蔡昌榮」印章之印文於發票人欄，連續七次偽造如原
判決附表（下稱「附表」）所示之支票七紙，先後持至豐原市○○○路三號向紀聰義
調借現款或支付前借之款項，使不知情之紀聰義誤以為客票而予以收執等情。係以上
開事實，業據上訴人供認不諱，核與紀聰義指訴之情節相符，並有上開支票影本七紙
及附表編號五至七所示支票之退票理由單三紙附卷可稽。並敘明該附表編號一至四所
示之支票雖經兌現，但其上蓋有「蔡昌榮」及「甲○○」之印文，而「蔡昌榮」印文
又遭劃掉，此據證人即世華銀行承辦人張佑源證稱，該等支票進來時，發票人（指甲
○○）說他票蓋錯了，要來補正，所以才會有那些劃掉的痕跡，票進來的時侯，只有
蓋「蔡昌榮」之印文等語。足見附表編號一至四所示之支票係上訴人先在其上偽造「
蔡昌榮」印文，並據以簽發行使，事後始前往銀行補正其本人之發票章，以防被發現
。又上訴人辯稱紀聰義知情其偽以蔡昌榮名義簽發如附表所示之支票，但紀聰義否認
其事，且稱係退票後到銀行查證才發現。衡情紀聰義如何會去注意附表支票之帳號如
何，以及是否上訴人使用之帳號，況紀某要求上訴人交付客票，無非為增加保障，如
其知悉上訴人交付附表所示七張支票係上訴人偽造他人名義之支票，豈不與其原意相
違；且紀聰義如知悉該七張支票係屬偽造，而持之行使，又將觸犯行使偽造有價證券
罪，該紀聰義至愚亦不致將錢借上訴人反而換得牢獄之災，因認上述辯解不足採信。
並論述上訴人係持系爭支票向紀某調借現款，且一般人均將支票作遠期支票使用，鮮
少於票載發票日當天簽發；而上訴人亦自承係在發票日屆至前三個月左右簽發交付予
紀某，是認上訴人簽發系爭支票之時間應在票載發票日前三個月左右。乃撤銷第一審
關於上訴人部分之判決，改判仍論處上訴人連續意圖供行使之用而偽造有價證券罪刑
。已詳細敘明其所憑之證據及認定之理由。從形式上觀察，並無認定事實違背證據法
則之情事。上訴人上訴意旨略以，(一)、告訴人紀聰義明知上訴人偽以「蔡昌榮」名義
簽發之系爭支票，原為上訴人向世華銀行領用，其仍予收受，無非藉此抓住上訴人小
辮子以迫上訴人還錢。顯有陷害教唆之情形。(二)、上訴人對其向世華銀行領用之支票
絕對有簽發之權利，不能構成偽造有價證券罪。(三)、原審推定系爭支票係在發票日前
三個月左右簽發，有欠允當等語，係專憑己見，任意為事實上之爭執，或對原審法院
認事、採證之職權行使，或已說明論斷之事項，恣意指摘，並非依據卷證資料具體指
摘原判決認事、採證及所為論斷有何違背法令，不足據以辨認原判決已具備違法之情
事，其上訴違背法令之程式，應予駁回。又本件對上訴人偽造有價證券罪之重罪部分
之上訴既不合法，上訴意旨主張上訴人另牽連犯詐欺、偽造印章罪之輕罪部分之爭執
，依刑事訴訟法第三百七十六條規定，此部分係屬於不得上訴第三審之案件，上訴人
復提起上訴，顯非適法，亦應駁回。附此敘明。
據上論結，應依刑事訴訟法第三百九十五條前段，判決如主文。
中　　　華　　　民　　　國　　九十三　　年　　　七　　　月　　　八　　　日
                              最高法院刑事第六庭
                                  審判長法官  吳　雄　銘
                                        法官  池　啟　明
                                        法官  石　木　欽
                                        法官  郭　毓　洲
                                        法官  吳　三　龍
      右正本證明與原本無異
                                              書  記  官
中　　　華　　　民　　　國　　九十三　　年　　　七　　　月　　 十三 　　日
                                                                        Ｋ
